臺灣高雄地方法院民事裁定
109年度消債更字第45號
聲  請  人  邱世昌  
0000000000000000

代  理  人  孫大昕律師
上列當事人因消費者債務清理事件聲請更生，本院裁定如下：
    主  文
聲請人邱世昌自中華民國一百零九年六月二日下午四時起開始更
生程序。
命司法事務官進行本件更生程序。
    理  由
一、聲請意旨略以：伊無力清償債務，曾於民國108年11月25日
    向本院聲請調解債務清償方案，惟調解不成立。又伊未經法
    院裁定開始清算程序或宣告破產，爰聲請更生等語。
二、按債務人不能清償債務或有不能清償之虞者，得依本條例所
    定更生或清算程序，清理其債務。債務人無擔保或無優先權
    之本金及利息債務總額未逾新臺幣（下同）12,000,000元者
    ，於法院裁定開始清算程序或宣告破產前，得向法院聲請更
    生。法院開始更生程序之裁定，應載明其年、月、日、時，
    並即時發生效力。法院裁定開始更生或清算程序後，得命司
    法事務官進行更生或清算程序，必要時得選任律師、會計師
    或其他適當之自然人或法人一人為監督人或管理人。消費者
    債務清理條例（下稱消債條例）第3條、第42條第1項、第45
    條第1項及第16條第1項分別定有明文。
三、經查：
  ㈠聲請人前於108年11月25日向本院聲請調解債務清償方案，經
    本院108年度司消債調字第600號受理，於同年12月18日調解
    不成立，聲請人並於同日以言詞聲請更生等情，業經本院調
    閱上開調解卷宗核閱無訛，是以依消費者債務清理條例施行
    細則第44條之3規定，聲請人於前置調解不成立後聲請更生
    ，應屬合法。
  ㈡次查，聲請人於106年至108年度申報所得均為0元，然其自陳
    向本院聲請更生前2年內有薪資所得共437,100元，勞工保險
    投保於高雄市汽車駕駛員職業工會，投保薪資為38,200元，
    另有國泰人壽1張保單解約金266,280元（另3張保單之要保
    人均為配偶許惠卿）及三商美邦人壽3張保單解約金共269,2
    46元（其中2張保單於106年及107年各領取生存金8,425元）
    。又聲請人自陳105年至107年間擺攤維生，如於自由黃昏市
    場或蓮池潭賣白糖粿或於工協新村賣炒花生，嗣107年至108
    年間受僱鳳山區博愛路上之洗車廠，每月底薪8,000元，按
    洗車台數及介紹汽車美容業績抽成，前開期間平均每月收入
    為18,000元，自108年11月1日起則受僱群億蛋行擔任送貨員
    ，據其自行提出之薪資袋所載，以日薪900元計，108年9月
    至109年1月之每月應領金額分別為22,500元、22,400元、23
    ,600元、24,500元、25,240元，合計118,240元，平均每月
    收入為23,648元（計算式：118,240÷5＝23,648），未領取社
    會局補助，即將成年之長子固有打工收入，惟未給付聲請人
    扶養費等情，有財產及收入狀況說明書（調解卷第4頁）、
    債權人清冊（調解卷第5頁）、財團法人金融聯合徵信中心
    前置協商專用債權人清冊（調解卷第8至9頁）、信用報告（
    調解卷第11頁）、財政部高雄國稅局106年及107年度綜合所
    得稅各類所得資料清單及總歸戶財產查詢清單（調解卷第14
    至16頁）、薪資袋（調解卷第17頁、本案卷第34頁）、勞工
    保險被保險人投保資料表（調解卷第18頁）、國泰人壽保險
    股份有限公司函（本案卷第10至11頁）、戶籍謄本（本案卷
    第15頁）、在職證明（本案卷第35頁）、存摺（本案卷第41
    至55頁）、高雄市政府社會局社會福利資訊料查詢表（本案
    卷第101至103頁）、商業保險投保資料查詢結果表（本案卷
    第114頁）、三商美邦人壽保險股份有限公司函（本案卷第1
    26頁）、108年度稅務電子閘門財產所得調件明細表（本案
    卷第128頁）在卷可參。故本院審酌上情，認為核算聲請人
    目前償債能力之基礎以每月23,648元為基準。
  ㈢關於聲請人個人日常必要支出部分，聲請人陳稱居住於配偶
    許惠卿名下房屋，每月繳納房貸本息5,190元，有許惠卿之
    高雄區漁會存摺交易明細及國泰人壽擔保放款利息收據在卷
    可稽（本案卷第81至86頁）。按債務人必要生活費用，以最
    近一年衛生福利部或直轄市政府所公告當地區每人每月最低
    生活費一點二倍定之，消債條例第64條之2第1項定有明文。
    本院參酌衛福部社會司所公告109年度高雄市最低生活費標
    準為13,099元。又該最低生活費用之標準，係照當地最近1
    年平均每人消費支出60％，依其基準之家庭收支調查報告調
    查表格式所示有關經常性支出之調查項目，其原即包括利息
    支出、食品、衣著、房租及水費、電費、醫療保健、交通、
    娛樂、教育等基本生活需求。本院認在聲請人並無特殊需求
    ，應以此最低生活費之1.2倍即15,719元認係其個人必要生
    活費用。
  ㈣至扶養費支出部分，聲請人主張扶養未成年次子，每月扶養
    費4,000元。經查，聲請人與配偶許惠卿育有之長子邱○學係
    89年8月生、次子邱○樺係92年4月生，聲請人陳稱長子於飲
    料店打工（無須扶養），次子則就讀高雄市大榮高工，107
    年及108年度申報所得均為0元、名下無財產、無勞保投保資
    料、未領取社會局補助等情，有戶籍謄本、所得資料及財產
    查詢清單、學生證、學雜費繳費收據、存摺、高雄市政府社
    會局社會福利資訊料查詢表、勞保局電子閘門投保紀錄、10
    8年度稅務電子閘門財產所得調件明細表在卷可憑（本案卷
    第15頁、第23至25頁、第74至78頁、第87至88頁、第104至1
    07頁、第131頁）。又次子之扶養費用數額部分，按受扶養
    者之必要生活費用，準用第1項規定計算基準數額，並依債
    務人依法應負擔扶養義務之比例認定之，消債條例第64條之
    2第2項亦有明定。準此，聲請人所應負擔次子之扶養費以10
    9年度高雄市每人每月最低生活費13,099之1.2倍即15,719元
    計算，由聲請人與配偶共同分擔後即為7,860元（計算式：1
    5,719÷2＝7,860），則聲請人主張每月支出次子扶養費4,000
    元，低於本院計算之基準，係屬合理。
  ㈤聲請人尚主張扶養父、母親，每月扶養費各2,500元。查聲請
    人父親邱有德為31年生，107年及108年度申報所得各為174
    元、162元，於87年10月領取勞保老年一次給付530,700元，
    前每月領取老年年金3,628元，109年1月起調整為每月3,772
    元，聲請人母親邱林阿英為35年生，107年及108年度申報所
    得均為0元，於95年1月領取勞保老年一次給付308,700元，
    前每月領取老年年金3,975元，109年1月起調整為每月4,119
    元，父母名下均無財產、均未領取社會局補助等情，有戶籍
    謄本、所得資料及財產查詢清單、存摺、勞動部勞工保險局
    函、高雄市政府社會局社會福利資訊料查詢表、108年度稅
    務電子閘門財產所得調件明細表附卷可憑（本案卷第16頁、
    第26至31頁、第39至40頁、第79至80頁、第95至100頁、第1
    15頁、第133至134頁）。本院認聲請人之父母就領取年金不
    足部分均有受扶養之必要，扶養費用數額部分，按受扶養者
    之必要生活費用，準用第1項規定計算基準數額，並依債務
    人依法應負擔扶養義務之比例認定之，消債條例第64條之2
    第2項亦有明定；又聲請人之父母育有3名子女（參本案卷第
    92頁家族系統表），聲請人陳稱父母與哥哥同住，亦未主張
    其等有房租或房貸支出之需求，則應自其必要生活費用中扣
    除相當於房租支出所佔比例（109年度高雄市每人每月不含
    房屋支出之必要生活費11,890元），至聲請人陳稱姐姐嫁人
    、無分攤扶養等語，然子女對父母之扶養義務非得因結婚而
    減免，自無從認其姐姐對父母之扶養義務有減免之必要，是
    以其等父母每人每月扶養費用11,890元，扣除領取之老年年
    金後，仍應由聲請人及其兄、姐共同分擔，以每人5,296元
    【計算式：（11,890×2－3,772－4,119）÷3＝5,296】為度，則
    聲請人主張每月支出父母扶養費共5,000元，與本院計算之
    基準相當，係屬合理。
  ㈥綜上所述，以聲請人現每月收入23,648元為其償債能力基準
    ，扣除個人必要生活費15,719元、次子扶養費4,000元及父
    母扶養費5,000元後，即可能出現超支情形，惟聲請人於調
    解程序陳稱每月清償能力為4,000元至5,000元（參調解卷第
    43頁），而聲請人目前負債總額為4,611,534元（參調解卷
    第28頁以下，包含：凱基銀行、中國信託銀行、台北富邦銀
    行、國泰人壽保險股份有限公司、合作金庫資產管理股份有
    限公司），扣除保險解約金計535,526元，以聲請人自陳每
    月可清償5,000元計算，需約68年【計算式：（4,611,534－5
    35,526）÷5,000÷12≒67.9】始能清償完畢，應認其已不能清
    償債務。此外，聲請人無擔保或無優先權之債務總額未逾12
    ,000,000元，且無消債條例第6條第3項、第8條或第46條各
    款所定駁回更生聲請之事由存在，則聲請人聲請更生為有理
    由，應予准許，爰命司法事務官進行本件更生程序。
四、依消債條例第11條第1項、第45條第1項，裁定如主文。
中　　華　　民　　國　　109 　年　　6 　　月　　2 　　日
                  民事庭　法  官    賴寶合
以上正本係照原本作成。
本裁定不得抗告。
中　　華　　民　　國　　109 　年　　6 　　月　　2 　　日
                          書記官    胡美儀